【裁判字號】    99,壢簡,133
【裁判日期】    990226
【裁判案由】    給付買賣價金
【裁判全文】
臺灣桃園地方法院民事簡易判決         99年度壢簡字第133號
原      告  乙○○
被      告  甲○○
上列當事人間請求給付買賣價金事件，本院於民國99年2 月2 日
言詞辯論終結，判決如下：
    主  文
被告應給付原告新臺幣拾玖萬肆仟貳佰肆拾元及其中新臺幣
拾柒萬肆仟伍佰陸拾元自民國九十八年十二月十六日起至清償日
止，按週年利率百分之五計算之利息。
訴訟費用由被告負擔。
本判決得假執行。
    事  實  及  理  由
一、原告起訴主張，被告前向原告購買防水工程材料等貨品，尚
    欠價金新臺幣（下同）86,560元未給付，後被告交付發票人
    為訴外人蓁，付款人為新光銀行中壢分行，發票日為民
    國98年8 月30日，票面金額585,537 元，票號CB0000000 並
    由被告背書之支票1 紙（下稱系爭支票）予原告，並再向原
    告收取利息19,680元、貼現金額288,000 元，言明以系爭支
    票屆期後經原告兌現即可清償上開債務，然系爭支票經原告
    屆期提示，竟未獲付款，屢經催討，均無效果，爰依票據之
    法律關係，提起本件訴訟等語。並為訴之聲明：被告應給付
    原告394,240 元及其中374,560 元自本件支付命令送達被告
    翌日起至清償日止，按年息5%計算之利息。
二、被告則以：本件債務非全為購買防水材料所用，有購買五金
    生財器具，總計貨款確為86,560元，另被告雖以系爭支票為
    給付上開貨款及向原告換回現金288,000 元所用而交付予原
    告。然系爭支票係為訴外人許廷漢交給被告，且被告向原告
    換得之上開現金亦已轉交給訴外人許廷漢，故原告應向訴外
    人許廷漢請求等語，資為抗辯。並為答辯聲明：駁回原告之
    訴。
三、經查，本件原告所主張被告前交付原告系爭支票，惟經原告
    屆期提示不獲付款之事實，有系爭支票暨退票理由單各1 份
    之影本附卷可稽（見本院卷第26頁至第28頁）；又原告所主
    張被告前向其購買貨物，尚有價金86,560元未付，且被告交
    付系爭支票予原告時，原告曾給付被告利息19,680元、貼現
    金額288,000 元等事實，則有出貨單14紙、交貨明細1 紙在
    卷可憑（均為影本，見本院卷第18頁至第26頁），且均為被
    告所不爭執，是均堪信為真實。
四、本件行爭點整理程序後，經兩造同意之爭點為：原告可否依
    票據之法律關係請求被告給付聲明之金額？按票據債務人不
    得以自己與發票人或執票人之前手間所存抗辯之事由對抗執
    票人。但執票人取得票據出於惡意者，不在此限，票據法第
    13條定有明文。且票據乃文義證券及無因證券，票據上之權
    利義務，悉依票上所載文義定之，與其基礎之原因關係各自
    獨立，票據上權利之行使，不以其原因關係存在為前提，執
    票人行使票據上權利時，就其基礎之原因關係確係有效存在
    ，不負舉證責任。若票據債務人以自己與執票人間所存抗辯
    之事由，對抗執票人，依票據法第13條規定觀之，應由票據
    債務人就該抗辯事由負舉證之責任。而查，本件系爭支票已
    將應記載之事項載明，由發票人完成發票行為及由被告為背
    書行為，原告已處於得行使票據權利之狀態，則就阻礙其行
    使票據權利之原因關係是否存在之事實，自應由票據債務人
    即被告舉證證明（最高法院95年度台簡上字第15號裁判意旨
    足供參考）。次查，原告所主張被告有以系爭支票給付貨款
    債務86,560元之部分，業經認定如前，被告亦已自認交付系
    爭支票予原告之原因中，部分係為清償上開貨款，則系爭支
    票中此部分之金額於兩造間即無原因關係之爭執，故原告請
    求被告給付系爭支票中86,560元之金額部分，自屬可採。
五、又查，就被告所取得前開288,000 元之金額及利息19,680元
    之部分，被告既未否認有收取此部分金額，僅以上開情詞置
    辯，足見被告係以上揭金額之原因關係存在於原告與訴外人
    許廷漢間為主要之抗辯。則依上述法律之規定及說明，自應
    由被告就其所主張借貸之原因關係係存在於原告與訴外人許
    廷漢間之事實，負舉證責任。然查原告所稱其於收取系爭支
    票後貼現予被告288,000 元亦即被告所稱換回現金288,000
    元之部分，衡其情節，係被告先向原告收取此金額之現金，
    約定嗣後原告可以用系爭支票提示獲付款後，得到清償之效
    果，亦即原告若提示系爭支票後未能獲得付款，則被告自仍
    負返還上開金額之責任，故其法律關係之性質，應認兩造此
    部分旨在成立金錢消費借貸之關係，於被告現實地取得原告
    所交付之288,000 元時，此項消費借貸行為即告成立，被告
    所背書交付予原告之系爭支票，即為履行返還借用物之義務
    而為，如系爭支票不能兌現，原告自得依消費借貸之法律關
    係請求被告返還其前收取之288,000 元。亦即系爭支票於此
    性質上週轉金貸款之還款來源，且基於支票乃一支付工具，
    依票據法第5 條及第13條之規定，當然具有票據之文義性及
    無因性，票據債務人應依票上所載文義負責。而被告就其所
    辯稱金錢已交付予訴外人許廷漢之部分，即使屬實，惟原告
    既係將上開金額交付被告，被告復在系爭支票上背書後，將
    之交付原告，依此等行為形式上觀之，此消費借貸之關係顯
    屬成立於兩造之間，被告徒以其已將金錢交付訴外人許廷漢
    而未能舉出其餘證據證明此消費借貸之關係成立於原告與訴
    外人許廷漢之間，自無足採。
六、綜上所述，上訴人持有系爭支票，且處於得行使票據權利之
    狀態，而系爭支票之原因關係中被告確對原告負有貨款債務
    86,560元、消費借貸債務288,000 元及利息19,680元之部分
    又核屬無誤，則原告主張其得行使系爭支票中之金額合計為
    394,240之權利，即屬有據。
七、按執票人於第130 條所定提示期限內，為付款之提示而被拒
    絕時，對於前手得行使追索權；執票人向支票債務人行使追
    索權時，得請求自為付款提示日起之利息，如無約定利率者
    ，依年利六釐計算，票據法第131 條第1 項、第133 條分別
    定有明文。本件被告為系爭支票之背書人，系爭支票則經上
    訴人遵期提示而未獲付款，被告所抗辯之原因事實又不可採
    ，均已如前所述，揆諸上揭法律規定，原告對被告行使追索
    權，請求被告給付系爭支票票面金額中之394,240 元及其中
    374,560 自支付命令送達被告翌日即98年12月16日起（見本
    院98年度司促字第39461 號卷第28頁送達證書所載）至清償
    日止，按年息5%計算之利息，於法洵屬有據。
八、從而，原告依票據之法律關係，請求被告給付原告上開金額
    及利息，為有理由，應予准許。
九、本判決所命被告給付原告之金額未逾50萬元，依民事訴訟法
    第389 條第1 項第5 款規定，應依職權宣告假執行。
據上論結，本件原告之訴為有理由，依民事訴訟法第436 條第2
項、第78條、第389 條第1 項第5 款，判決如主文。
中    華    民    國    99    年    2     月    26    日
              中壢簡易庭    法  官  張震武
以上正本係照原本作成
如對本判決上訴，須於判決送達後20日內向本院提出上訴狀
中    華    民    國    99    年    2     月    26    日
                            書記官  顏伯儒

司法院資訊處製作；財團法人民間司法改革基金會備份。
